【裁判字號】    99,交簡上,91
【裁判日期】    990618
【裁判案由】    公共危險
【裁判全文】
臺灣臺北地方法院刑事判決            99年度交簡上字第91號
公  訴  人  臺灣臺北地方法院檢察署檢察官
上  訴  人
即  被  告  甲○○
上列上訴人即被告因公共危險案件，不服本院九十八年度北交簡
字第一九０八號，中華民國九十九年三月十八日第一審簡易判決
（聲請簡易判決處刑案號：九十八年度偵字第二七五五三號），
提起上訴，本院合議庭判決如下：
    主  文
原判決撤銷。
甲○○服用酒類，不能安全駕駛動力交通工具而駕駛，科罰金新
臺幣伍萬伍仟元，罰金如易服勞役，以新臺幣壹仟元折算壹日。
    事  實
一、甲○○於民國九十八年十一月九日下午四時至五時三十分許
    ，在臺北市○○區○○街某處飲酒後，明知業已飲酒過量，
    注意力、控制力及反應能力均已減退，已達不能安全駕駛動
    力交通工具之狀態，仍騎乘車牌號碼ＥＥＵ－五四一號輕型
    機車行駛。旋於同日下午五時四十五分許，騎車行經臺北市
    中正區○○○路與公園路口時，為警攔檢查獲，經警測試結
    果，呼氣中所含酒精濃度達每公升０‧九三毫克。
二、案經臺北市政府警察局中正第一分局報請臺灣臺北地方法院
    檢察署檢察官偵查後聲請以簡易判決處刑。
    理  由
一、訊據上訴人即被告甲○○對於上開犯罪事實坦承不諱，且被
    告於上開時、地為警查獲後，經警測試結果，呼氣中所含酒
    精濃度達每公升０‧九三毫克，有酒精測試值表一份附卷足
    憑，依交通部運輸研究所七十九年八月對駕駛人行為之研究
    （酒醉駕車對駕駛行為之分析研究）指出，吐氣每公升酒精
    含量０．二五毫克等於血液中酒精濃度（Bloo d Alcohol
    Concentration簡稱BAC）百分之０．０五（亦即每100ml血
    液中含50 mg酒精），而（1）BAC到達百分之０‧０三至百
    分之０‧０五時，對駕駛能力之影響為：多數駕駛人心境逐
    漸變幻不定、視覺與反應靈敏性減弱、對速度及距離的判斷
    力差。對心理行為之影響為：觀察力逐漸欠缺、心情漸趨輕
    鬆、自信心增加、多話、精神狀態處於陶醉感。（2）BAC到
    達百分之０‧０五至百分之０‧０八時，對駕駛能力之影響
    為：反應遲鈍、駕駛能力受損、遲而不決或決而不行。對心
    理行為之影響為：情緒鬆弛、感情與行為趨向誇張、肌肉不
    協調、精神處於興奮狀態。（3）BAC到達百分之０‧０八至
    百分之０‧一五時，對駕駛能力之影響為：判斷力嚴重受到
    影響、體能與精神協調受損、駕駛之體能困難增加。對心理
    行為之影響為：產生情緒異常現象、步伐不平穩、言語不清
    、反應惡劣、記憶及判斷力受損、精神處於錯亂狀態。（4
    ）BAC超過百分之０‧一五，對駕駛能力之影響為：視線搖
    晃、駕駛已進入恍惚狀態、判斷及理解遭到扭曲、駕駛不穩
    定。對心理行為之影響為：意識不明、嘔吐、站、走及講話
    困難、責任感喪失、精神處於麻痺狀態。（5）BAC超過百分
    之０‧五，對駕駛人能力之影響為：無法開車。對心理行為
    之影響為：爛醉如泥、失去知覺可能致死、精神處於昏睡狀
    態之研究報告所示，被告為警查獲後，經警測試結果，呼氣
    中所含酒精濃度為每公升０‧九三毫克，換算為血液中酒精
    濃度為百分之０‧一八六，則被告於是時駕駛能力受影響之
    程度為：對駕駛能力之影響為：視線搖晃、駕駛已進入恍惚
    狀態、判斷及理解遭到扭曲、駕駛不穩定。對心理行為之影
    響為：意識不明、嘔吐、站、走及講話困難、責任感喪失、
    精神處於麻痺狀態。且被告為警查獲時，有多話情事，經警
    當場檢測結果，其閉雙眼，三十秒內朗誦阿拉伯數字由一０
    ０一至一０三０之檢測為不合格，此分別有生理平衡檢測表
    、測試觀察紀錄表各一份在卷可稽。綜此，足認被告於為警
    查獲時之精神狀態，顯已達不能安全駕駛動力交通工具之程
    度無疑。是以，被告上開犯行，事證明確，應予依法論處。
二、核被告所為，係犯刑法第一百八十五條之三之服用酒類不能
    安全駕駛動力交通工具而駕駛之公共危險罪。原審認被告罪
    證明確，對被告論罪科刑，固非無見。然原審在科刑時，僅
    概述係審酌被告之犯罪動機、目的、手段、所造成之危害、
    素行、生活狀況及智識程度等一切情狀，並未敘明影響量刑
    輕重之上開各個審酌事項之具體內涵，且原審判處罰金新臺
    幣十一萬八千元，罰金如易服勞役，以一千元折算一日，在
    量刑上亦有過重，難謂妥適。準此，上訴人以量刑過重為由
    提起本件上訴，為有理由。原判決既有上開不當之處，於法
    要屬無可維持，應由本院予以撤銷改判。爰審酌被告犯罪之
    動機、目的、並無任何前科資料，素行良好，有臺灣高等法
    院被告前案紀錄表一份在卷可稽，此次因友人前來探視其罹
    病住院之配偶，遂在與友人聚餐時飲酒後，未顧及其酒後注
    意力、控制力及反應能力均在減退狀態，而逕行騎車行駛，
    所幸未發生任何交通事故，造成任何實害、呼氣中所含酒精
    濃度達每公升０‧九三毫克、所生危害及事後坦承犯行之態
    度等一切情狀，量處如主文所示之刑，並諭知易服勞役之折
    算標準。
據上論斷，應依刑事訴訟法第四百五十五條之一第一項、第三項
、第三百六十九條第一項前段、第三百六十四條，刑法第一百八
十五條之三、第四十二條第三項前段，刑法施行法第一條之一，
判決如主文。
本案經檢察官文家倩到庭執行職務。
中    華    民    國    99    年    6     月    18    日
                        臺灣臺北地方法院刑事第十五庭
                            審判長法  官  廖紋妤
                                  法  官  邱蓮華
                                  法  官  吳麗英
上正本證明與原本無異。
不得上訴。
                                  書記官  藍儒鈞
中    華    民    國    99    年    6     月    18    日
附錄本件論罪科刑法條全文：
刑法第一百八十五條之三
服用毒品、麻醉藥品、酒類或其他相類之物，不能安全駕駛動力
交通工具而駕駛者，處1年以下有期徒刑、拘役或十五萬元以下
罰金。

司法院資訊處製作；財團法人民間司法改革基金會備份。
